【裁判字號】    96,簡上,53
【裁判日期】    970609
【裁判案由】    給付票款
【裁判全文】
臺灣宜蘭地方法院民事判決  96年度簡上字第53號
上  訴  人  瑞泰地質技術工程有限公司
                        1樓
法定代理人  甲○○
訴訟代理人  丙○○
被上訴人    乙○○
上列當事人間請求給付票款事件，上訴人對於民國本院羅東簡易
庭96年度羅簡字第119號第一審判決提起上訴，於民國97年5月26
日經言詞辯論終結，本院判決如下：
    主  文
上訴駁回。
第二審訴訟費用新臺幣陸仟伍佰肆拾伍元由上訴人負擔。
    事實及理由
壹、上訴人起訴主張：緣訴外人棟和營造股份有限公司為給付上
    訴人之工程款，而交付被上訴人所簽發如附表所示之支票1
    紙（下稱系爭支票）。嗣經上訴人於民國95年6月30日為付
    款之提示，並未獲支付。為此，爰依票據法律關係請求被上
    訴人給付新臺幣（下同）421,232元，及自95年6月30日起至
    清償日止，按週年利率6%計算之利息等語。
貳、被上訴人則以：系爭支票因遺失，故非由被上訴人簽發，亦
    非被上訴人交付上訴人收執，上訴人應向交付系爭支票之人
    請求票款，不應對被上訴人請求票款等語置辯。
參、原審對於上訴人之請求，判決上訴人全部敗訴，上訴人全部
    聲明不服，求為廢棄原判決，並判命被上訴人應給付上訴人
    421,232元，及自95年6月30日起至清償日止，按週年利率6%
    計算之利息。被上訴人則求為判決駁回上訴。
肆、法院之判斷：
一、上訴人主張持有以被上訴人名義簽發系爭支票1紙，業據提
    出系爭支票暨退票理由單為證，惟被上訴人否認系爭支票發
    票人印文為其所蓋，是本件之爭點為該支票是否為被上訴人
    所簽發。經查：
（一）按在票據上簽名者，依票上所載名義負責，票據法第5條
      第1項定有明文。是以票據債務人應依票據文義負責者，
      以該債務人在票據上簽名或蓋章為前提，最高法院65年台
      上字第2030號判例可資參照。故若非在票據上簽名為發票
      行為，自不負發票人之責任，此為絕對的抗辯事由，得以
      對抗一切執票人。
（二）本件被上訴人辯稱系爭支票已遺失，故非其簽發。而經原
      審向花蓮區中小企業銀行宜蘭分行系爭支票帳戶被上訴人
      名義開戶資料，銀行於96年8月7日以蓮銀宜字第960827號
      函檢附被上訴人開戶資料後，經目視比對被上訴人留存於
      銀行之發票人印文與系爭支票發票人印文，二者刻印之字
      體顯然不同，而上訴人亦陳述：無法證明系爭支票係被上
      訴人所簽發等語（詳本院卷第48頁）。是依上開說明，上
      訴人既無法證明系爭支票上關於被上訴人發票印文係屬真
      正，從而上訴人依據票據關係訴請如聲明所示，顯無理由
      ，應予駁回。
二、綜上所述，上訴人依據票據法律關係請求被上訴人給付421,
    232元，及自95年6月30日起至清償日止，按週年利率6%計算
    之利息，為無理由，應予駁回。原審據此為上訴人敗訴之判
    決，並無不合，上訴意旨指摘原判決不當，求予廢棄改判，
    為無理由，應予駁回。
伍、本件事證已臻明確，兩造其餘攻擊防禦方法與舉證，核與判
    決結果無影響者，爰不一一論述，併此敘明。
陸、據上論結，本件上訴為無理由，依民事訴訟法第436條之1第
    3項、第449條第1項、第78條前段，判決如主文。
中    華    民    國    97    年    6     月    9     日
                  民事庭  審判長  法  官  楊麗秋
                                  法  官  林翠華
                                  法  官  張育彰
以上正本係照原本作成。
本判決不得上訴。
中    華    民    國    97    年    6     月    10    日
                                  書記官  藍友隆
附表
┌─────┬───┬────┬────┬────┬─────┐
│付  款  人│發票人│支票號碼│發票日期│提示日期│  面  額  │
│          │      │        │        │        │（新臺幣）│
├─────┼───┼────┼────┼────┼─────┤
│花蓮區中小│乙○○│TFL03244│95年6月 │95年6月 │421,232元 │
│企業銀行宜│      │26      │30日    │30日    │          │
│蘭分行    │      │        │        │        │          │
└─────┴───┴────┴────┴────┴─────┘


司法院資訊處製作；財團法人民間司法改革基金會備份。
